臺灣板橋地方法院刑事判決　　　　　　　95年度易字第1176號
公　訴　人　臺灣板橋地方法院檢察署檢察官
被　　　告　丁○○
上列被告因恐嚇案件，經檢察官提起公訴（95年度偵字第7980號
），嗣因被告於本院審理程序中就被訴事實為有罪之陳述，本院
告知被告簡式審判程序之旨，並聽取當事人之意見後，由本院合
議庭裁定依簡式審判程序進行，判決如下：
    主  文
丁○○連續以加害生命、身體之事，恐嚇他人，致生危害於安全
，處有期徒刑月，如易科罰金，以銀元佰元折算壹日。扣案
之塑膠瓶壹瓶，沒收之。
    事  實
一、丁○○（前於民國93年間，因妨害自由案件，經臺灣雲林地
    方法院以93年度易字第43號判處有期徒刑2 月，緩刑2 年，
    並於93年6 月10日確定）與丙○○原為男女朋友，雙方因故
　　感情生變，丁○○竟基於恐嚇之概括犯意，連續為下列行為
  　：(一)於民國94年8 月11日20時許，自備裝有汽油之塑膠瓶，
    至臺北縣蘆洲市○○路271 巷14號3 樓丙○○家中，欲找丙○○談判，不料雙方一言不合，丁○○竟持上開盛裝汽油之
    塑膠瓶，往丙○○身上潑灑，並拿出打火機作勢點火，以加
    害生命、身體之事，恐嚇丙○○及當時在場的乙○○（即丙○○之母）；(二)復於94年8 月11日之後至94年8 月29日止期
  　間之某日，以電話向乙○○恐嚇稱：「要你女兒小心一點，
    不要讓我遇到」等語；(三)再於94年9 月3 日於網路留言版上
    以「差點忘了說一件事，如果你的同事和朋友們收到你的自
    拍，不知是開心還是高興哩」等語，以加害名譽之事，對丙○○恐嚇將散布其裸照，致使丙○○、乙○○因上開事件而
    心生畏懼，致生危害於該二人之安全。
二、案經丙○○訴由臺北縣政府警察局蘆洲分局報請臺灣板橋地
    方法院檢察署檢察官偵查起訴。
    理  由
一、查本件被告丁○○所犯並非死刑、無期徒刑、最輕本刑為三
    年以上有徒刑之罪或高等法院管轄第一審案件，而其於準備
    程序進行中，被告先就被訴事實為有罪之陳述，經法官告知
    簡式審判程序之旨，並聽取公訴人及被告之意見後，本院認
    適宜改依簡式審判程序進行，爰依刑事訴訟法第273 條之1
    第1 項、第284 條之1 規定，由本院合議庭以裁定進行簡式
    審判程序，合先敘明。
二、上揭事實，業據被告丁○○於本院審理時坦承不諱，核與證
    人即告訴人丙○○於警詢、偵訊及本院審理時指訴情節相符
    ，復有證人乙○○於警詢、偵查及本院審理時證述綦詳，又
    證人甲○○於本院審理時亦具結後證述：伊於接獲伊姐姐乙○○電話後即趕至現場，有目睹丙○○身上及頭髮都是濕的
    ，且有聞到汽油味等情明確，此外，有盛裝汽油之塑膠瓶採
    證照片共4 幀、網路留言列印資料5 紙附卷可稽，及盛裝汽
    油之塑膠瓶1 瓶扣案可資佐證。而被害人丙○○及乙○○二
    人亦因而心生畏懼，亦據渠等陳明在卷。綜上所述，本案事
    證明確，被告犯行堪以認定。
三、刑法修正後本案法律適用之說明：
    按行為後法律有變更者，適用行為時之法律。但行為後之法
    律有利於行為人者，適用最有利於行為人之法律，刑法第2
    條第1 項定有明文。次按法律變更之比較適用，比較時應就
    罪刑有關之共犯、未遂犯、想像競合犯、牽連犯、連續犯、
    結合犯，以及累犯加重、自首減輕暨其他法定加減（如身分
    加減）與加減例等一切情形，綜其全部罪刑之結果而為比較
    ；且就比較之結果，須為整體之適用，不能割裂分別適用各
    該有利於行為人之法律，此即法律變更之比較適用所應遵守
    之「罪刑綜合比較原則」及「擇用整體性原則」（參照最高
    法院24年上字第4634號判例、同院27年上字第2615號判例，
    及最高法院95年第8 次刑事庭會議決議）。被告行為後，刑
    法第33條、第41條、第56條等規定均業經修正，於94年2 月
    2 日經總統公布，並自95年7 月1 日起施行（以下簡稱新刑
    法，修正前刑法簡稱舊刑法），茲說明本案新舊刑法適用情
    形如下：
  (一)被告行為後，刑法第56條連續犯之規定，業於94年2 月2 日
    修正公布刪除，並於95年7 月1 日施行，則被告之前揭犯行
    ，因行為後新法業已刪除連續犯之規定，此刪除雖非屬犯罪
    構成要件之變更，但顯已影響行為人刑罰之法律效果，自屬
    法律有變更，而依新刑法既已刪連續犯之規定，則所犯上述
    數行為依數罪併罰之規定分論併罰，則依刑法第2條 第1 項
    規定之「從舊從輕」原則，比較新、舊法結果，適用被告之
    行為時法律即舊刑法論以連續犯，以一罪論，較有利於被告
    。
  (二)刑法第305 條雖未修正，惟該罪法定刑所定罰金刑之貨幣單
    位原為銀元，而舊刑法第33條第5 款規定：「罰金：1 元（
    銀元）以上。」，而依罰金罰鍰提高標準條例規定，就72年
    6 月26日前修正之刑法部分條文罰金數額提高2 至10倍，其
    後修正者則不提高倍數，並依現行法規所定貨幣單位折算新
    臺幣條例規定，以銀元1 元折算新臺幣3 元。而新刑法第33
    條第5 款規定：「罰金：新臺幣1000元以上，以百元計算之
    。」，新刑法第33條第5 款所定罰金貨幣單位經修正為新臺
    幣後，刑法分則各罪所定罰金刑之貨幣單位亦應配合修正為
    新臺幣，為使刑法分則編各罪所定罰金之最高數額與刑法修
    正前趨於一致，乃增訂刑法施行法第1 條之1： 「中華民國
    94年1 月7 日刑法修正施行後，刑法分則編所定罰金之貨幣
    單位為新臺幣。94年1 月7 日刑法修正時，刑法分則編未修
    正之條文定有罰金者，自94年1 月7 日刑法修正施行後，就
    其所定數額提高為30倍。但72年6 月26日至94 年1月7 日新
    增或修正之條文，就其所定數額提高為3 倍。」。從而，刑
    法分則各罪所定罰金刑之最高數額，於上開規定修正後並無
    不同，惟新刑法第33條第5 款所定罰金刑最低數額，較之修
    正前提高，自以舊刑法第33條第5 款規定有利於被告。
  (三)舊刑法第41條第1 項前段規定：「犯最重本刑為五年以下有
    期徒刑以下之刑之罪，而受六個月以下有期徒刑或拘役之宣
    告，因身體、教育、職業、家庭之關係或其他正當事由，執
    行顯有困難者，得以一元以上三元以下折算一日，易科罰金
    。」，而被告行為時之易科罰金折算標準，依95年7 月1 日
    修正條文施行前罰金罰鍰提高標準條例第2 條前段之規定（
    該條業經總統於95年5 月17日公布刪除，並自95年7 月1 日
    失效），就其原定數額提高為100 倍折算1 日，則被告行為
    時之易科罰金折算標準，應以銀元100 元至300 元折算1 日
    ，經折算為新臺幣後，係以新臺幣300 元至900 元折算為1
    日；惟新刑法第41條第1 項前段則規定：「犯最重本刑為五
    年以下有期徒刑以下之刑之罪，而受六個月以下有期徒刑或
    拘役之宣告者，得以新臺幣一千元、二千元或三千元折算一
    日，易科罰金。」，則比較修正前後之易科罰金折算標準，
    應以舊刑法第41條第1 項前段規定較有利於被告。
  (四)經綜合前述各項罪刑法律變更，整體為「從舊從輕」之比較
    結果，應一體適用被告行為時即舊刑法之規定，較有利於被
    告，合先敘明。
  (五)新刑法第55條有關想像競合規定，增列但書「不得科以較輕
    罪名所定最輕本刑以下之刑」，此為科刑之限制，乃係關於
    想像競合犯法理之明文化，非屬法律之變更，尚無比較新舊
    法之問題，應逕適用裁判時之刑法第55條之規定。
四、核被告以加害身體、自由、名譽之事，恐嚇他人，致生危害
    於安全，所為係犯刑法第305 條之罪。又被告以潑灑汽油作
    勢點火之一行為，同時恐嚇丙○○及其母親乙○○二人，係
    觸犯二個相同之罪名，屬同種想像競合，應從一重處斷。其
    先後多次犯行，時間緊接，犯罪構成要件相同，顯均係基於
    概括之犯意而反覆為之，依修正前刑法第56條規定，為連續
    犯，應論以一情節較重之即被告前揭潑灑汽油以恐嚇丙○○
    及乙○○之恐嚇危害安全罪，並加重其刑。爰審酌被告前有
    妨害自由之前科，有臺灣高等法院被告前案紀錄表在卷可稽
    ，足見素行非佳，其犯罪之動機、目的、手段、對被害人所
    造成之危害程度、惟兼酌以其與告訴人現仍為男女朋友關係
    、且其犯罪後已坦承犯行之態度等一切情狀，量處如主文所
    示之刑，並依修正前刑法第41條第1 項前段規定，諭知易科
    罰金之折算標準，以資懲儆。至於扣案之塑膠瓶1 瓶，係供
    被告自備盛裝汽油以恐嚇告訴人所用之物，業據被告供明在
    卷，而刑法關於沒收之規定雖有修正文字以使適用更期明確
    ，但無影響刑罰之法律效果，且法律之適用應整體觀察，主
    從刑不宜割裂適用，而本件被告之犯行於所論罪之主刑之宣
    告既已經比較後決定適用舊刑法，關於沒收從刑之諭知，亦
    應整體適用舊刑法，爰依舊刑法第38條第1 項第2 款規定，
    均併予宣告沒收。
據上論斷，應依刑事訴訟法第273 條之1 第1 項、第299 條第1
項前段，刑法第2 條第1 項前段、第55條、修正前刑法第56條、
刑法第305 條、修正前刑法第41條、第38條第1 項第2 款，罰金
罰鍰提高標準條例第1 條前段、修正前罰金罰鍰提高標準條例第
2條 ，判決如主文。
本案經檢察官鄧媛到庭執行職務。
中　　華　　民　　國　　96　　年　　1 　　月　　18　　日
                  刑事第十二庭    審判長法  官 徐蘭萍
                                        法  官 林漢強
                                        法  官 林淑婷
右正本證明與原本無異
如不服本判決應於送達後十日內向本院提出上訴狀
                                        書記官 賴良杰
中　　華　　民　　國　　96　　年　　1 　　月　　18　　日
附錄本案論罪科刑法條全文：
刑法第三百零五條：
以加害生命、身體、自由、名譽、財產之事，恐嚇他人，致生危
害於安全者，處二年以下有期徒刑、拘役或三百元以下罰金。
